臺灣彰化地方法院刑事判決　　　　九十三年度易字第八四五號
公　訴　人　臺灣彰化地方法院檢察署檢察官
被　　　告　甲○○
選任辯護人　洪主雯　律師
上列被告因恐嚇取財等案件，經檢察官提起公訴（九十三年度發
查偵字第一一號），本院判決如下：
    主  文
甲○○共同連續意圖為自己不法之所有，以恐嚇使人將本人之物
交付，累犯，處有期徒刑壹年。
    事  實
一、甲○○前曾於民國八十三年二月二十八日，因殺人未遂案件
    ，經臺灣高等法院以八十二年度上訴字第六七０二號判處有
    期徒刑六年二月，經提起上訴後，於八十三年六月一日經最
    高法院以八十三年度台上字第三０五０號駁回上訴確定，入
    監後於八十九年十月十九日假釋付保護管束，上開保護管束
    期間已於九十二年四月二十七日（起訴書誤載為九十二年五
    月一日）屆滿未經撤銷而視為執行完畢；詎仍不知警惕，甲○○（所涉普通傷害罪嫌，應不另為不受理之諭知，詳見後
    述）與乙○（綽號「大象」，所涉普通傷害罪嫌，另由本院
    於九十四年九月三十日為不受理之判決，所涉恐嚇取財罪嫌
    ，應由檢察官另行偵查處理）前因辛○○、丁○○（上開二
    人所涉普通傷害罪嫌，另由本院於九十四年九月三十日為不
    受理之判決）之授意，夥同具有普通傷害犯意聯絡之劉勝笛
    （所涉普通傷害罪嫌，業於九十四年八月三十日，經本院以
    九十四年度易字第七八一號判決不受理在案）及另一名真實
    姓名不詳、綽號「阿輝」之成年男子，於九十二年八月二十
    一日下午八時三十分許，前往辛○○之妻子庚○○位於彰化
    縣二林鎮○○里○○路○段六三一號住處，共同持球棒毆打
    庚○○成傷，甲○○與乙○等人均已明知辛○○、洪美華已
    將其二人授意出面毆打庚○○之代價新臺幣（下同）六萬元
    交付與乙○收受，詎竟仍基於為自己不法所有意圖之概括犯
    意，先於九十二年九月初某日，由甲○○、乙○偕同與其二
    人共同具有恐嚇取財之為自己不法所有意圖概括犯意聯絡之
    真實姓名不詳、已成年之男子三人，一同前往丁○○位於彰
    化縣二林鎮北平里十八鄰正義巷六號住處，以兇惡之表情向
    丁○○恫稱：之前給的六萬元不夠，還要再拿錢出來，沒給
    錢就不走等語，使丁○○心生畏懼而交付五千元，並於離去
    之前，由其中一人表示：五千元不夠，還要再三萬元等語（
    起訴書誤載該次有以「如果不遵從要將其家砸得很亂」一語
    恐嚇）；後於翌日，又基於承前之共同概括犯意聯絡，推由
    乙○出面撥打電話與丁○○，向丁○○恐嚇稱：改天還要再
    拿三萬元，否則要叫人拿球棒將你家砸亂等語，並於相隔約
    一週之某日，推由上開真實姓名不詳、已成年之男子三人，
    每人持球棒一枝，再度前往丁○○之前揭住處，適丁○○不
    在家，前開三名不詳姓名之成年男子乃向丁○○已成年之子
    戊○○表示係為綽號「大象」等男子前來處理事情，向戊○○嚇稱：叫你母親準備好錢，如果拿不到錢，就要將家裏砸
    爛等語後離去，戊○○乃將上開話語據實轉知丁○○，使丁○○、戊○○心生畏懼，丁○○並因此準備三萬元交付與其
    母丙○○於數日後交付與前開其中不詳姓名之成年男子二人
    。嗣因庚○○遭毆打後向警方報案，為警循線查悉辛○○、
    丁○○等人之前開傷害罪嫌，並因丁○○於九十三年二月二
    十三日下午一時許前至警局制作筆錄之供述而查悉上情。
二、案經臺北市政府警察局移送臺灣彰化地方法院檢察署檢察官
    偵查起訴。
    理  由
一、訊據被告甲○○矢口否認涉有何上揭共同連續恐嚇取財之犯
    行，辯稱：伊並未與同案被告乙○等人共同毆打庚○○，伊
    雖有於九十二年八、九月間某日前往被害人丁○○上址住處
    ，然係同案被告乙○帶伊前往的，伊當天並沒有向丁○○稱
    要拿五千元或改天要拿三萬元這樣的話，這是同案被告乙○
    或另一個人說的，當天丁○○有交付五千元給同案被告乙○
    或在場的另一個人，伊僅有去過丁○○的家這一次，至於事
    後丁○○有無再交付三萬元給何人伊不知道，伊沒有拿錢，
    並無恐嚇取財的行為云云。惟查：（一）上開事實，業據證
    人丁○○、戊○○、丙○○於本院審理時到庭證述屬實，證
    人丁○○於本院審理時明確證稱：第一次被告確有與乙○等
    人一同前來，有人說不拿五千元就不走，當時被告也站在旁
    邊，表情很兇，其因為害怕才會在當天交付五千元等語，衡
    以倘被告並無與同案被告乙○等人共同具有恐嚇取財之概括
    犯意聯絡，自無須與乙○等人一同前往被害人丁○○上開住
    處之理，且證人乙○於本院審理時以視訊方式證稱：當天被
    告的態度很兇等語，足認被告辯稱伊並無恐嚇取財之行為，
    尚無可信。（二）又雖被告於本院審理時供述：伊僅有與乙○等人前至被害人丁○○住處一次（即被害人丁○○交付五
    千元之該次），至於其後則未再曾前往等語，且證人乙○於
    本院審理時亦證稱：其僅於被害人丁○○交付五千元該次前
    至丁○○之住處，之後即未曾再前往等語，而證人戊○○、
    丙○○於本院審理時均未能指認被告或乙○係前來恐嚇取財
    或收取款項之人；惟依證人丁○○於本院審理時之證述內容
    ，被告及乙○既已於第一次偕同其餘姓名不詳已成年之男子
    前至被害人丁○○之住處，且於該次向被害人丁○○恐嚇交
    款，並於離去之前要求改天還要再三萬元等情，堪認事後前
    往向戊○○、丁○○恐嚇之真實姓名不詳之已成年男子三人
    及向丙○○收取三萬元之姓名不詳之成年男子二人，顯均係
    基於與其等具有共同概括犯意聯絡之被告及乙○之授意前往
    甚明。（三）再雖證人乙○於本院審理時證稱：其之前向丁○○收取的六萬元，被告並不知道，沒有分給被告云云，然
    證人丁○○於本院審理時證稱：被告與乙○等人第一次前至
    其住處時，乙○先表示：之前打庚○○收取的六萬元，其餘
    前來的人沒有拿到，要再給其餘前來的人錢等語，是被告在
    場聽聞乙○上開話語，應已知悉被害人丁○○已將委由乙○
    等人毆打庚○○所應支付之報酬六萬元交付與乙○而付訖，
    至乙○有無將六萬元分配與被告等共同傷害庚○○之人，應
    屬同案被告乙○與被告等共同傷害庚○○之人之事，而與被
    害人庚○○無關，即被告與庚○○之間並無債務糾葛，然被
    告竟仍與乙○等人共同對被害人丁○○為恐嚇取財之行為，
    堪認被告主觀上有恐嚇取財之為自己不法所有之意圖。（四
    ）此外，復有證人庚○○於警、偵訊之證述及診斷證明書一
    件在卷可佐，本件事證明確，被告犯行洵堪認定。
二、核被告所為，係犯刑法第三百四十六條第一項之恐嚇取財罪
    。公訴人雖未敘及被告於第一次前往被害人丁○○家為恐嚇
    取財犯行以外之其餘連續恐嚇取財之犯行，然上開被告所為
    之連續恐嚇取財犯行，與公訴人起訴書所載被告對丁○○恐
    嚇取財一次之犯行間，具有連續犯之裁判上一罪關係而為起
    訴效力所及，本院自應併予審理，附此敘明。又被告與乙○
    及另三位真實姓名不詳已成年之男子間，具有犯意聯絡與行
    為分擔，應論以共同正犯。其中被告同時對丁○○、戊○○
    為恐嚇取財之犯行，係以一行為觸犯二個恐嚇取財之罪名，
    為同種之想像競合犯，應論以一情節較重之恐嚇取財罪。再
    被告先後之恐嚇取財犯行，時間緊接，犯罪構成要件相同，
    顯係基於概括之犯意反覆為之，為連續犯，應論以一罪，並
    加重其刑。另被告前曾於八十三年二月二十八日，因殺人未
    遂案件，經臺灣高等法院以八十二年度上訴字第六七０二號
    判處有期徒刑六年二月，經提起上訴後，於八十三年六月一
    日經最高法院以八十三年度台上字第三０五０號駁回上訴確
    定，入監後於八十九年十月十九日假釋付保護管束，上開保
    護管束期間已於九十二年四月二十七日（起訴書誤載為九十
    二年五月一日）屆滿未經撤銷而視為執行完畢，有臺灣彰化
    地方法院檢察署刑案資料查註紀錄表、臺灣高等法院被告全
    國前案紀錄表各一份在卷可考，其於五年以內再犯本件有期
    徒刑以上之罪，為累犯，應依刑法第四十七條之規定遞加重
    其刑。爰審酌被告之素行非佳、犯罪之動機、目的係為圖一
    己之私利、恐嚇取財之手段、次數、所得財物、對被害人所
    生之損害及其犯罪後之態度等一切情狀，量處如主文所示之
    刑，並定其應執行之刑，以示懲儆。
三、至乙○所涉前開共同連續恐嚇取財犯行，應由檢察官另行偵
    查後為適法之處理，附予敘明。
四、有關被告甲○○所涉普通傷害罪嫌，應不另為不受理之諭知
    部分：
（一）公訴意旨另略以：緣同案被告辛○○與告訴人庚○○為配
      偶關係，屬於家庭暴力防治法第三條第一款之家庭成員關
      係，平日相處感情即不和睦，告訴人庚○○因懷疑同案被
　　　告辛○○、丁○○之間有不尋常之曖昧關係，而與同案被
  　　告丁○○發生爭吵，同案被告辛○○與丁○○二人心有不
    　甘，由同案被告丁○○打電話予同案被告己○○（所涉幫
      助傷害罪嫌，另由本院於九十四年九月三十日為不受理之
      判決），要求同案被告己○○介紹他人為其報復，同案被
      告己○○遂基於幫助傷害之犯意，於九十二年四月間，在
      彰化縣鹿港鎮○○路與青雲路路口之文武廟停車場，安排
　　　同案被告乙○（綽號大象）與同案被告辛○○、丁○○認
　　　識，同案被告辛○○與丁○○遂基於教唆傷害之犯意，以
  　　六萬元之代價，唆使同案被告乙○毆打告訴人庚○○，並
    　於九十二年八月上旬某日，帶同同案被告乙○前往告訴人
      庚○○位在彰化縣二林鎮○○里○○路○段六三一號之住
      處勘查。同案被告乙○收受同案被告丁○○交付之六萬元
      後，則與被告甲○○及三名年籍姓名不詳（其中二名綽號
      「阿輝」、「阿弟」）之成年男子基於傷害他人之犯意聯
      絡，於九十二年八月二十一日二十時三十分許，由同案被
      告乙○開車載被告甲○○及該三名年籍姓名不詳之男子，
      前往告訴人庚○○上開住處，扺達後，被告甲○○及該三
      名年籍姓名不詳之男子下車，同案被告乙○則留在車上，
      被告甲○○並發給該三名年籍姓名不詳之男子一人一支木
      棍，由被告甲○○先進入告訴人庚○○之住處，見告訴人
      庚○○在客廳便詢問「是否為賣水蜜桃之美華」，告訴人
      庚○○不疑有他便回稱「是」，被告甲○○確認告訴人庚○○之身分後，即以行動電話通知在外等候之該三名年籍
      姓名不詳之男子進入屋內，被告甲○○及該三人便立刻以
      木棍毆打告訴人庚○○，致告訴人庚○○受有左尺骨骨折
      、頭部外傷、頭皮撕裂傷、雙下肢及左上肢瘀血、挫傷等
      傷害，嗣因庚○○大聲呼喊「救命」，被告甲○○等人因
      恐被人發現，遂急忙搭乘乙○所駕駛之自小客車離開，告
      訴人庚○○則由隔壁鄰居緊急將其送醫並住院五天治療，
      因認被告甲○○涉有刑法第二百七十七條第一項之普通傷
      害罪嫌。
（二）按對於共犯之一人撤回告訴者，其效力及於其他共犯；又
      告訴乃論之罪，其告訴已於偵查中撤回者，檢察官應為不
      起訴之處分，倘檢察官未為不起訴之處分而提起公訴，其
      起訴之程序違背規定，應為不受理之判決，刑事訴訟法第
      二百三十九條前段、第二百五十二條第五款、第三百零三
      條第一款分別定有明文。經查：被告此部分所涉之刑法第
      二百七十七條第一項普通傷害罪嫌，依刑法第二百八十七
      條前段之規定，係屬告訴乃論之罪，因告訴人庚○○已於
　　　九十三年八月九日偵訊時表明對共犯乙○及幫助犯己○○
　　　二人不再追究而確已撤回告訴（此據告訴人庚○○於本院
  　　九十三年十二月二十三日準備程序陳明屬實），是其撤回
      告訴之效力自及於被告，檢察官就被告上開所涉之刑法第
      二百七十七條第一項之普通傷害罪嫌未為不起訴之處分而
      提起公訴，其起訴程序違背規定，本應依法為不受理之判
      決，惟因公訴人認此部分之事實，與前開經判決有罪之共
      同連續恐嚇取財犯行部分，具有牽連犯之裁判上一罪關係
      ，爰不另為不受理之諭知。
據上論斷，應依刑事訴訟法第二百九十九條第一項前段，刑法第
二十八條、第五十六條、第三百四十六條第一項、第五十五條、
第四十七條，罰金罰鍰提高標準條例第一條前段，判決如主文。
本案經檢察官高如應到庭執行職務
中　　華　　民　　國　九十四　年　　九　月　　三十　　日
                  刑事第二庭    審判長法官　王義閔
                                法  　　官  廖政勝
                                法  　　官  李雅俐
以上正本證明與原本無異。
如不服本判決，應於判決送達後十日內，向本院提出上訴狀（須
附繕本）。
中　　華　　民　　國　九十四　年　　九　月　　三十　　日
                                法院書記官  陳秀娟
附錄本案論罪科刑法條：
意圖為自己或第三人不法之所有，以恐嚇使人將本人或第三人之
物交付者，處六月以上五年以下有期徒刑，得併科一千元以下罰
金。
